臺灣新竹地方法院民事判決　九十一年度簡上字第六五號
　　上　訴　人　業昌營造股份有限公司
　　法定代理人　乙○○
　　訴訟代理人　甲○○
　　被上訴人　　丙○○
右當事人間請求給付票款事件，上訴人對於中華民國九十一年五月十五日本院新竹簡
易庭九十一年度竹簡字第二一四號第一審判決提起上訴，本院判決如左：
    主      文
上訴駁回。
第二審訴訟費用由上訴人負擔。
    事實及理由
一、被上訴人起訴主張：其執有訴外人多連工程有限公司所簽發，經上訴人背書，如
    附表所示之支票乙紙（下稱系爭支票），經提示後未獲付款，為此依據票據之法
    律關係，訴請上訴人應給付被上訴人票款新台幣（下同）五十萬元，及自提示日
    即民國九十一年一月四日起至清償日止，按年息百分之六計算之利息等情。並聲
    明：駁回上訴人之上訴。
二、上訴人則以：上訴人並未在系爭支票上背書，係因系爭支票指定支付予上訴人，
    須在背面蓋公司名稱之橡皮章，以便票據交換所交換之用，上訴人始於系爭支票
    背面蓋公司橡皮章，不生背書效力，且系爭支票係訴外人許世立向上訴人週轉而
    借予許世立使用者，應由許世立負擔此債務，上訴人未與被上訴人有何金錢往來
    ，亦不認識被上訴人，被上訴人不得向上訴人主張票據上權利等語置辯。並聲明
    ：（一）原判決廢棄。（二）被上訴人在原審之訴駁回。
三、被上訴人主張其執有訴外人多連工程有限公司所簽發，經上訴人背書之系爭支票
    ，經提示均未獲付款之事實，業據其提出支票及退票理由單影本各一紙為證，上
    訴人雖辯稱：未於系爭支票上背書，僅為供票據交換而蓋用公司橡皮章，且與被
    上訴人無往來，系爭支票係借予訴外人許世立週轉用，不須負責云云，惟查：
（一）在票據上簽名者，依票上所載文義負責，票據上之簽名，得以蓋章代之，票據
      法第五條第一項、第六條分別定有明文；又凡在票據背面或粘單上簽名，而形
      式上合於背書之規定者，即應負票據法上背書人之責任，縱另非以背書轉讓之
      意思而背書，因其內心效果意思，非一般人所能知或可得而知，為維護票據之
      流通性，仍不得解免其背書人之責任（最高法院六十五年台上字第一五五０號
      判例、六十三年第六次民庭庭推會議決議參照）。經查，系爭支票背面確蓋有
      上訴人公司橡皮章之事實，有系爭支票影本附卷可稽，並為上訴人所不爭，上
      訴人雖辯稱：此僅供票據交換使用云云，惟查，上訴人既於系爭支票上蓋用公
      司印章，已足表彰該營業主體，形式上並合於背書之規定，且系爭支票背面所
      蓋用上訴人公司之橡皮章係屬真正，為上訴人所不否認，則依據上開說明，基
      於票據之文義性、流通性，上訴人即應負票據法上背書人之責任，不論上訴人
      背書之目的為何。遑論，上訴人背書之目的係為使系爭支票得以提出票據交換
      所交換使用，以供週轉之用，此為上訴人所自承，而票據交換所乃基於票據之
      流通性，供用票人辦理票據交換，包括票據承兌、貼現等業務，以利票據之流
      通使用，則上訴人將系爭支票背書後提出於票據交換所，自已含有以背書轉讓
      之意思，否則如何能供週轉現金之用？上訴人辯稱並非背書，僅供票據交換所
      交換云云，容有誤解。上訴人既於系爭支票背面蓋用公司橡皮章，已合於票據
      法上背書之規定，上訴人即應負背書人之責任，上訴人所辯尚不足採。
（二）上訴人又辯稱：系爭支票係借予訴外人許世立週轉用，不須負責云云，並提出
      證明書乙份為證，惟查，此為被上訴人所否認，證人許世立於本院審理時亦證
      稱：系爭支票係上訴人為向伊調現五十萬元而交付予伊者，並非伊向上訴人調
      現，上訴人將票交予伊時，背面即有上訴人公司橡皮章，證明書是上訴人於跳
      票後強迫伊書寫者等語（見本院九十一年七月十日準備程序筆錄），即證人許
      世立所言與上訴人所述情節相反，尚無從認定上訴人所述是否屬實。惟姑不論
      上訴人係將系爭支票借予訴外人許世立週轉使用，亦或向許世立週轉貼現而交
      付系爭支票，上訴人均已於系爭支票上背書，均無從解免其票據法上背書人責
      任，是上訴人辯稱應由許世立負責云云，於法尚有未合。
（三）另上訴人辯稱：其不認識被上訴人，亦無金錢往來關係，被上訴人不應向其請
      求票款云云，惟查，支票為文義證券、流通證券及無因證券，上訴人既於票據
      上背書，為票據法上背書人，即應負背書責任，不論兩造間是否認識，亦不論
      兩造間是否有金錢上往來關係，而被上訴人既合法自另一背書人佳興鐵材廠股
      份有限公司處取得系爭支票，即享有票據上權利，自得依法對為背書人之上訴
      人行使票據法上追索權，是上訴人所辯於法均不足採。
四、按在票據上簽名者，依票上所載文義負責，支票背書人應照支票文義擔保支票之
    支付，又支票執票人向支票債務人行使追索權時，得請求自為付款提示日起之利
    息，如無約定利率，依年利六厘計算，票據法第五條第一項、第三十九條、第二
    十九條第一項、第一百二十六條、第一百三十三條分別定有明文。系爭支票既經
    上訴人背書，已如前述，從而，被上訴人依票據之法律關係請求上訴人給付票款
    五十萬元，及自提示日即九十一年一月四日起至清償日止，按年息百分之六計算
    之法定遲延利息，為有理由，應予准許。原審為被上訴人勝訴之判決，並依職權
    宣告假執行，核無不合，上訴意旨指摘原判決不當，求予廢棄改判，核無理由，
    應予駁回。
五、據上論結：本件上訴為無理由，依民事訴訟法第四百三十六條之一第三項、第四
    百四十九條第一項、第七十八條，判決如主文。
中　　　華　　　民　　　國　　九十一　　年　　　九　　　月　　 三十 　　日
                                  臺灣新竹地方法院民事第二庭
~B審判長法　　　官　吳上晃
~B      法　　　官　滕治平
~B      法　　　官　林南薰
右為正本係照原本作成。
不得上訴。
~B法院書記官　林淑瑜
中　　　華　　　民　　　國　　九十一　　年　　　九　　　月　　 三十 　　日
~F0
~T48
附表：
┌───┬───────┬──────┬──────┬────┬────┐
│編　號│付　　款　　人│發　 票　 日│提　 示　 日│金　　額│支票號碼│
├───┼───────┼──────┼──────┼────┼────┤
│　　  │第一商業銀行南│民國九十一年│民國九十一年│五十萬元│３９７１│
│　　　│台北分行　    │一月一日    │一月四日    │        │１０９  │
│      │              │            │            │        │        │
└───┴───────┴──────┴──────┴────┴────┘
